【裁判字號】    89,自,564
【裁判日期】    890911
【裁判案由】    詐欺
【裁判全文】
台灣台中地方法院刑事裁定                          八十九年度自字第五六四號
    自  訴  人  乙○○
    被      告  甲○○
右列被告因詐欺案件，經自訴人提起自訴，本院裁定如左：
    主  文
自訴駁回。
    理  由
一、按法院或受命法官於自訴案件第一次審判期日前訊問自訴人、被告及蒐集或調查
    證據結果，如認為案件有刑事訴訟法第二百五十二條至第二百五十四條之情形者
    ，得以裁定駁回自訴，同法第三百二十六條第三項定有明文。
二、自訴意旨略以：被告甲○○之弟王清華於八十八年九至十一月間向自訴人乙○○
    借用金錢，而先後交付由其姊甲○○之同額支票四張以為擔保，詎料上開支票屆
    期提示均遭退票，甲○○又避不見面，自訴人始知受騙，因認被告甲○○涉犯刑
    法第三百三十九條第一項之詐欺罪嫌云云。
三、按犯罪事實應依證據認定之，無證據不得推定其犯罪事實，刑事訴訟法第一百五
    十四條定有明文。再按自訴被告犯罪者，除應具體說明被告犯罪事實外，尚應提
    出適於憑以認定犯罪之証據，以為法院調查審認之依據。反之，被告否認犯罪，
    除就自訴人所提之証據，提出反証或証明該項事証並非真實者外，就其本身並無
    如自訴人所舉之犯罪時，因此項消極未犯罪之事，被告無從舉証，自不負舉証責
    任。最高法院四十六年台上字第二六０號及七十四年台上字第三六四五號分別著
    有判例可資參照。又刑法第三百三十九條第一項詐欺罪之成立，以意圖為自己或
    第三人不法之所有，以詐術使人將本人或第三人之物交付為要件，所謂以詐術使
    人交付，必須被詐欺人因其詐術而陷於錯誤，若其所用方法，不能認為詐術，亦
    不致使人陷於錯誤，即不構成該罪，最高法院四十六年臺上字第二六０號判例可
    資參照。
四、自訴人認被告甲○○涉有詐欺罪嫌，無非係以其持有被告名義之支票，嗣屆期提
    示不獲兌現，並有退票理由單為據。訊據被告甲○○矢口否認有詐欺犯行，辯稱
    ：伊的票已申請二十幾年，三年前開始陸續借支票予其弟王清華使用云云。經查
    ，訊據被告甲○○堅決否認有自訴人所指之詐欺犯行，辯稱：伊不認識自訴人，
    從未向自訴人借錢，伊係將票係借予其弟王清華使用，王清華何時使用伊不知情
    ，伊並未詐欺自訴人等語。經查，自訴人於本院調查時到庭陳稱：支票是王清華
    持之向我借款的，錢亦是交給王清華；甲○○沒有向我借過錢，也沒有電話聯絡
    過，我從來沒有見過甲○○等語，核與被告甲○○及証人王清華所述相符，是本
    案並非被告持票借款甚明。雖自訴人另指被告甲○○所開出之票據紀錄不佳，顯
    見係屬詐欺云云，惟查自訴人陳稱王清華係於八十八年九月至十一月間持票向伊
    借款，然被告甲○○之支票帳戶係於八十八年十二月十日始列為拒絕往來戶，此
    有台中市票據交換所八十九年七月十四日中市票交字第八九一一五九號函在卷可
    稽，顯然王清華持票向自訴人借款時，被告之支票帳戶尚未列為拒絕往來戶，再
    查，自訴人又指稱被告開列之票據九月初即遭退票云云，惟被告既見王清華持自
    訴人所不認識之人所開列之支票前來借用款項，自可向銀行詢問支票之支付信用
    ，自訴人竟未向銀行查詢，仍同意借款，顯非受到詐騙；又查，本案自訴人借款
    之對象為王清華，又其借款予王清華係每千萬元一個月利息三十萬元，亦據自訴
    人自承及証人王清華供稱在卷，且自訴人除接受王清華持甲○○支票之借款外，
    尚對王清華持他人如蔡慶松等人之支票向其借款，亦均同意借款予王清華（自訴
    人自訴蔡慶松部分，亦經本院以八十九年自字五三五號另案裁定駁回），亦為自
    訴人所不否認，即自訴人之所以願意交付款項乃因王清華之故，且係其自己願意
    借貸以獲取利息，實無從苛求發票人須就持票人之行為負責，自難僅以王清華持
    被告簽發之支票借款即據以推測二人間有共犯關係。是本件僅係被告甲○○須負
    發票人責任之民事問題，要難認定被告涉有詐欺犯行，自訴人所舉証據不足以証
    明被告甲○○涉犯詐欺罪責，此外，亦查無其他事證足認被告有詐欺犯行，被告
    之犯罪嫌疑自屬不足，揆諸首開說明，本件自訴應予駁回。
據上論結，應依刑事訴訟法第三百二十六條第三項、第二百五十二條第十款，裁定如
主文。
中      華      民      國    八十九    年      九      月    十一    日
                                    臺灣臺中地方法院刑事第一庭
                                        法  官  黃  家  慧
右正本證明與原本無異。
如不服本裁定，應於裁定送達後五日內向本院提出抗告狀。(須附繕本)
                                        書記官
中      華      民      國    八十九    年      九      月    十三    日


司法院資訊處製作；財團法人民間司法改革基金會備份。
